臺灣新竹地方法院刑事判決　
110年度易字第564號
公  訴  人  臺灣新竹地方檢察署檢察官
被      告  陳振宇



上列被告因詐欺案件，經檢察官提起公訴（110年度偵字第5834
號），嗣被告於準備程序中就被訴事實為有罪之陳述，經本院告
知簡式審判程序之旨，並聽取被告與公訴人之意見後，本院合議
庭裁定由受命法官獨任進行簡式審判程序，判決如下：
    主  文
陳振宇犯詐欺取財罪，累犯，處有期徒刑捌月。
未扣案之新臺幣參仟元沒收，於全部或一部不能沒收或不宜執行
沒收時，追徵其價額。
    事  實
陳振宇基於意圖為自己不法所有之詐欺取財犯意，於民國110年4
月10日下午1時30分許，致電新苗汽車苗栗營業所業務趙崐鋕佯
稱欲買車，並於同日下午4時許，至苗栗縣○○市○○路000號黑帥檳
榔攤冒名「陳永鑫」與趙崐鋕簽訂契約後（無證據證明已涉犯行
使偽造私文書罪），便要求趙崐鋕駕車載其前往新竹市○區○○路0
00號之便利商店旁，於至該超商時再向趙崐鋕佯稱購物款項不足
欲借款新臺幣（下同）3000元，隨後會連同購車訂金一併返還云
云，致趙崐鋕陷於錯誤，於同日晚間6時40分許，在上開便利商
店旁交付該筆款項予陳振宇。嗣趙崐鋕於上開地點等候陳振宇無
著，復發現其所留通訊方式均無回應始知受騙報警處理，而悉上
情。
    理  由
一、訊據被告陳振宇對於前揭犯罪事實均坦承不諱（院卷第187
    、194頁），並經證人即告訴人趙崐鋕於警詢中證述明確（
    偵卷第7-9頁），且有新苗汽車苗栗營業所監視錄影擷取畫
    面、證人趙崐鋕提供之被告簽約照片及契約翻拍照片影本等
    在卷可查（偵卷第25-26頁、院卷第57-59頁），足認被告自
    白與事實相符，是本案事證明確，被告所為足堪認定，應予
    依法論科。
二、法律適用：
  ㈠核被告所為，係犯刑法第339條第1項之詐欺取財罪。
  ㈡被告前因犯偽造文書等案件，經法院判處有期徒刑及裁定應
    執行刑確定（相關案號：桃園地院104年度審簡字第820號、
    臺灣高等法院104年度上訴字第2734號、本院105年度審簡字
    第333號、106年度聲字第1111號），於108年5月23日執行完
    畢（其後接續執行他案拘役，不影響徒刑已執行完畢之結論
    ）等情，有臺灣高等法院被告前案紀錄表附卷可稽，其受徒
    刑執行完畢後，5年以內故意再犯本案有期徒刑以上之罪，
    固為累犯。惟司法院大法官釋字第775號解釋意旨亦提出所
    謂「特別惡性」、「刑罰反應力薄弱」等要件作為累犯是否
    裁量加重最低本刑之判斷標準，而就「特別惡性」要件而言
    ，依其字面意義而論無非是採取人格責任論，而非通說之行
    為責任論，是此可謂純屬特別預防考量之要件，在現有刑事
    司法能量實際上難以判定行為人個人情狀有無固有缺陷的前
    提下，在適用上本應予以高度節制；另就「刑罰反應力薄弱
    」要件，除了同樣囿於特別預防的既有框架外，學說上向來
    認為既然行為人刑罰反應力較差，理應相應考量進行其他轉
    向措施或替代性處遇，而非一再加重刑罰的意見也應予審慎
    考量。況且，縱使未於處斷刑中反應行為人累犯之事實，於
    進行刑法第57條之量刑（宣告刑）審酌時就行為人之素行予
    以考量，亦屬實務上之慣行作法，慮及僅因累犯加重處斷刑
    就使宣告刑高於法定刑之個案等同不存在之司法現況下，幾
    乎沒有任何非對累犯行為人加重最低本刑（處斷刑）不可的
    必要性存在。是本院認為司法院大法官釋字第775號解釋意
    旨所提出之「特別惡性」、「刑罰反應力薄弱」等要件，均
    應以個案可認為行為人具有極為特殊之不法與罪責非難必要
    為其前提，始較妥適。因此，審酌被告前案之罪名及執行情
    形、本案犯罪情節等情，不宜認為其有何等特殊之不法與罪
    責非難必要，故認為上開相關前科紀錄於量刑審酌中之素行
    部分予以參考即為已足，且無違實務現況，爰不另依累犯之
    規定加重其最低本刑，以免罪刑不相當。 
三、量刑審酌：
　　爰以行為人之責任為基礎，審酌本案與刑法第57條各款規定
    相適合之事實暨其他一切情狀，量處如主文所示之刑；又依
    刑事訴訟法第310條之2準用同法第454條第1項規定，上開審
    酌細節並非行刑事簡式審判程序判決之必要記載事項，爰不
    另予敘明。
四、沒收：
　　未扣案之現金3000元為被告本案犯罪所得，且於犯罪既遂時
    經被告取得事實上支配權，而為屬於被告之物，應依刑法第
    38條之1第1項、第3項規定宣告沒收，於全部或一部不能沒
    收或不宜執行沒收時，各追徵其價額。
據上論斷，應依刑事訴訟法第273條之1第1項、第299條第1項前
段，判決如主文。
本案經檢察官張凱絜提起公訴，由檢察官邱宇謙到庭執行職務。
中　　華　　民　　國　　110 　年　　8 　　月　　31　　日
                  刑事第九庭  法　官  黃沛文
以上正本證明與原本無異。
如不服本判決應於收受本判決後20日內向本院提出上訴書狀，上
訴書狀應敘述具體理由。上訴書狀未敘述上訴理由者，應於上訴
期間屆滿後20日內補提理由書狀於本院(均須按他造當事人之人
數附繕本 )「切勿逕送上級法院」。 
中　　華　　民　　國　　110 　年　　8 　　月　　31　　日
                              書記官  林欣緣
附錄本判決論罪法條：
中華民國刑法第339條第1項
意圖為自己或第三人不法之所有，以詐術使人將本人或第三人之
物交付者，處5年以下有期徒刑、拘役或科或併科50萬元以下罰
金。